【裁判字號】    90,易,1266
【裁判日期】    900817
【裁判案由】    侵占
【裁判全文】
臺灣高雄地方法院刑事判決                          九十年度易字第一二六六號
    公  訴  人  臺灣高雄地方法院檢察署檢察官
    被      告  丁○○○
右列被告因侵占案件，經檢察官提起公訴（八十九年度偵緝字第一八四二號），本院
判決如左：
    主  文
丁○○○意圖為自己不法之所有，而侵占自己持有他人之物，處有期徒刑肆月，如易
科罰金，以佰元折算壹日。
    事  實
一、丁○○○與甲○○二人皆為瘖啞人，均為公益彩券之經銷商。因公益彩券之經銷
    商向銀行購買公益彩券有張數限制，甲○○乃於民國八十九年一月三十一日中午
    ，在高雄縣岡山鎮○○路臺灣銀行岡行分行，出資新台幣（下同）九萬二千元，
    委託丁○○○代為購買公益彩券一千張，並囑丁○○○於購得後，將該等彩券交
    付其妻吳春美收執。丁○○○遂以其本人名義填寫「公益彩券申購憑單」，書明
    購買數量、金額及身分證字號等資料後，交由上開銀行經辦員登錄，由電腦列印
    購買憑條（計分二聯，第一聯代傳票，第二聯為公益彩券購買證明書），交由丁○○○以繳納款項，並發給號碼牌為憑。丁○○○將甲○○所交付款項持以繳款
    ，出納收款員在收妥款項後，將購買憑條交由彩券經辦員，依據號碼牌將彩券一
    千張及購買證明書交給丁○○○。未料，丁○○○竟意圖為自己不法之所有，只
    將購買證明書交給甲○○後，卻未將其所持有之公益彩券一千張依甲○○之囑託
    轉交吳春美，而將之侵占入己。嗣甲○○返家後，經詢問其妻吳春美表示未收到
    上開彩券，甲○○始知上情。
二、案經甲○○訴由臺灣高雄地方法院檢察署檢察官偵查起訴。
    理  由
一、訊據被告丁○○○固坦承接受告訴人甲○○委託，以本人名義購得公益彩券一千
    張之情，惟矢口否認有何侵占犯行，辯稱：伊購得彩券後，已當場交予甲○○云
    云。然查：右揭犯罪事實，業據告訴人甲○○於偵審中指訴：被告領取彩券後，
    即將購買證明書交給伊，當時因伊忙著向朋友借額度購買彩券，故請被告將該等
    彩券轉交在附近作生意之其妻吳春美，但被告並未將彩券交予其妻，之後伊向被
    告催討，並協同被告及其男友周清榮前往高雄市聾啞福利協進會理事長丙○○家
    中，經理事長之女乙○○居中協調，周清榮乃簽發本票表示願承擔此債務，惟事
    後又反悔稱係遭伊恐嚇才開立本票，且拒不清償等語明確，並有臺灣銀行岡山分
    行公益彩券購買證明書（第二聯）附卷可憑。而證人乙○○於本院審理中證稱：
    「甲○○夫妻及被告、周清榮有到我家。當時有談到甲○○想要多賣一點彩券，
    所以他找一些瘖啞人士由他出資，申購公益彩券。甲○○說他有銀行收據（即購
    買證明書），收據上有被告名字，當天他們一同去銀行排隊購買彩券，剛好有人
    來找甲○○，所以甲○○請被告將彩券拿去台銀岡山分行前拿去給他太太，甲○○回家後質問他太太，他太太說並沒有收到被告拿來的彩券。之後他們四人才到
    我家來協調這件事。」、「（問：周清榮為何要簽發六張本票給甲○○？）周清
    榮說要幫被告還這筆錢，本票是周清榮開的。當場甲○○的太太也表示沒有收到
    公益彩券」等語，而證人周清榮於本院審理中亦證述簽發本票一節，則告訴人夫
    妻二人、被告及周清榮等四人確實曾至證人乙○○家中協調告訴人委託被告購買
    公益彩券一事，並當場由周清榮簽發本票六紙交予告訴人收執。是苟被告確已將
    彩券交付告訴人，何以其友人周清榮仍願簽發上開本票承擔被告債務？又衡情周
    清榮豈有在被告未侵占告訴人彩券之情形下，無故簽發上開本票交付告訴人之理
    ？堪認被告確有侵占前揭公益彩券之行為，所辯：彩券已交給甲○○云云，顯係
    諉卸之詞。雖事後證人周清榮陳稱其簽發本票非其自願云云，然其並無法說明如
    何遭人恐嚇、強迫？且依證人乙○○所述，周清榮係在協調後簽發本票，且協調
    過程平和，被告或周清榮亦未提及遭恐嚇之事，足見周清榮稱其受告訴人恐嚇始
    簽發本票云云，自不可取。綜上，本件事證明確，被告之犯行，洵堪認定。
二、核被告所為係犯刑法第三百三十五條第一項之普通侵占罪。爰審酌被告犯罪之動
    機、目的、手段、所生危害、犯罪後否認犯行等一切情狀，量處如主文所示之刑
    。按刑法第四十一條，已於九十年一月十日修正公布，並於同月十二日施行，其
    第一項前段規定為「犯最重本刑為五年以下有期徒刑之罪，而受六月以下有期徒
    刑或拘役之宣告，因身體、教育、職業或家庭之關係或因其他正當事由，執行顯
    有困難者，得以一元以上三元以下折算一日，易科罰金。」，本件被告犯罪後，
    上開犯行，已變更屬得易科罰金之罪，依最高法院二十四年七月刑庭總會決議，
    易科罰金之事項，應依刑法第二條第一項之規定，適用修正後之刑法第四十一條
    之新法，本件爰諭知易科罰金折算標準。
據上論斷，應依刑事訴訟法第二百九十九條第一項前段，刑法第二條第一項前段、第
三百三十五條第一項、修正後第四十一條第一項，罰金罰鍰提高標準條例第一條前段
、第二條，判決如主文。
中      華      民      國      九十      年      八      月    十七    日
                                  臺灣高雄地方法院刑事第一庭
                                      法  官    郭佳瑛
右正本證明與原本無異。
如不服本判決，應於判決送達後十日內，向本院提出上訴狀。
                                      書記官    王美玲
中    華    民    國      九十      年      八      月      二十      日
附錄本案論罪科刑法條：
刑法第三百三十五條第一項
意圖為自己或第三人不法之所有，而侵占自己持有他人之物者，處五年以下有期徒刑
、拘役或科或併科一千元以下罰金。


司法院資訊處製作；財團法人民間司法改革基金會備份。
